臺灣桃園地方法院刑事判決　
110年度簡上字第557號
上  訴  人
即  被  告  曹順華


            黃政傑


            傅柏豪



            陳美婷


上四人共同
選任辯護人  楊繼証律師
            林鼎鈞律師
上列被告因賭博案件，不服本院109年度桃簡字第2393號，中華
民國110年10月19日第一審判決（聲請簡易判決處刑案號：臺灣
桃園地方檢察署109年度偵字第24162號），提起上訴，本院判決
如下：
    主  文
上訴駁回。
扣案附表編號10至13所示之物，均沒收。
    犯罪事實
曹順華於民國於108 年5 月15日起，承租位於桃園市○○區○○路00
0 號11樓之3 之商業大樓辦公室（下稱本案賭場），成立「社團
法人臺灣亞洲撲克競技協會」（下稱亞洲撲克競技協會），並擔
任該協會之理事長。曹順華成立亞洲撲克競技協會後，有意藉由
營運賭博場所營利，遂與該協會之員工黃政傑（自109年3月受僱
時起）、陳美婷（自109年4月受僱時起）及傅柏豪（自108年6月
受僱時起）共同基於意圖營利供給賭博場所、聚眾賭博之犯意聯
絡，由曹順華擔任現場負責人，並以時薪新臺幣（下同）150 元
至200 元不等之代價，僱用黃政傑、陳美婷及傅柏豪擔任荷官。
而賭客前往該處賭博前，須先繳納200 元入會費成為會員，嗣後
再以1元兌換籌碼100分之比例（即2,000 元兌換20萬分籌碼），
每次最低兌換金額為2,000 元，可依相同比例倍數兌換，惟每兌
換2,000 元籌碼，即需繳納300 元之抽頭金，待賭客兌換籌碼完
畢後，即可進入亞洲撲克競技協會賭博。該協會之賭博方式為德
州撲克，分為上、下半場各50分鐘，賭注分別為小盲注每注1,00
0 分籌碼，大盲注每注2,000 分以上籌碼（加注並無上限），由
荷官於開局前先發予每位賭客2 張撲克牌，再發5 張公牌於桌面
，由賭客選擇是否加注、跟注、蓋牌或過牌，於最後加注完畢後
，依每位賭客所持之牌面與公牌組合，由花色最大者贏取所有賭
客下注之籌碼。俟賭局結束後，賭客即總結其持有之籌碼分數，
再向曹順華以籌碼100 分兌換1 元之比例換回現金。嗣賭客陳偉
達、吳宗霖、盧祥麟、黃品捷、王鵬博、賴鈞澤、游季蓁、許家
賓、阮文大、何侃學、徐琰晉及吳俊盈（以上12人均未據經起訴
）於109 年7 月26日晚間10時15分許，在上址賭博時，員警持票
前往搜索時當場查獲，並扣得附表所示之物。
    理  由
壹、程序部分：
一、本院審理範圍：
　　依被告曹順華於本院準備程序及審理時所述之上訴理由，其
    係坦承犯罪，並爭執原審判決關於沒收犯罪所得部分，而被
    告黃政傑、傅柏豪及陳美婷則均否認犯罪，應係對於原判決
    全部提起上訴，是本院乃就原審判決之全部為審理。
二、證據能力：
　　本判決所引用為判斷基礎之下列證據，關於傳聞供述證據，
    檢察官、被告4人及辯護人於審判程序中均同意作為證據使
    用（本院簡上卷84頁），本院審酌該等證據作成時情況，並
    無違法或不當取證，亦無顯不可信，而認為適當，均有證據
    能力；非供述證據，均依法定程序取得，經合法調查程序，
    與待證事實間復具相當關聯性，無不得為證據情形，依同法
    第158條之4規定反面解釋，亦具證據能力。
貳、實體部分：
一、上開犯罪事實，業據被告曹順華於本院審理時、被告黃政傑
    、傅柏豪及陳美婷於偵訊時均坦承不諱（本院簡上字卷124
    頁，偵二卷113、119、125頁），核與證人即賭客陳偉達、
    吳宗霖、盧祥麟、黃品捷、王鵬博、賴鈞澤、游季蓁、許家
    賓、阮文大、何侃學、徐琰晉及吳俊盈於警詢中之證述情節
    相符（偵一卷107-110、123-126、137-145、157-167、181-
    189、203-206、219-227、241-245、259-265、273-276、28
    9-295頁，偵二卷3-7頁），並有桃園市政府警察局龜山分局
    搜索扣押筆錄暨扣押物品目錄表、現場配置圖、刑案現場照
    片在卷可證（偵二卷23-65頁），足認被告4人上開任意性自
    白與事實相符，堪以採信。　　
二、雖被告黃政傑、傅柏豪及陳美婷嗣於本院審理時矢口否認犯
    行，均辯稱：當初面試荷官的時候，老闆說是撲克協會，所
    以我們也不會覺得有嫌疑，我們只是領時薪，我也沒有因為
    會員多寡去領到更多的獲利等語。辯護人則以：黃政傑、傅
    柏豪及陳美婷僅為提出勞務領取月薪的雇員，無聚眾賭博營
    利的主觀意圖等語。然查：
　㈠刑法第268條之罪，以意圖營利供給賭博場所或聚眾賭博為其
    構成要件；所謂「意圖」，即主觀上之期望，亦即所出此之
    動機或目的，所謂「營利」，固與俗稱之「抽頭」或「抽取
    頭錢」意義相近，但以行為人主觀上有藉此以牟利之期望為
    已足，不以實際上有無實施抽頭之行為為必要。是以，營利
    意圖並非需以客觀上獲取大量利益或確有盈餘為必要。
　㈡被告黃政傑、傅柏豪、陳美婷等於偵查中均供稱：遊戲結束
    後荷官會主動幫客人結算剩餘籌碼，並以籌碼100分兌換1 
    元之比例兌換現金，裝入紅包袋交付賭客等語（偵二卷113
    、119、125頁），此與賭客陳偉達、吳宗霖、盧祥麟、黃品
    捷、王鵬博、賴鈞澤、游季蓁、許家賓、阮文大、何侃學、
    徐琰晉等人於警詢時陳述情節大致相符（偵一卷109-110、1
    25-126、139-143、163-165、185-187、205-206、223-225
    、243-244、263、275、293-295頁）。且被告傅柏豪、陳美
    婷均於偵訊時供稱：籌碼可於事後換回現金一事係曹順華要
    求荷官告知賭客等語（偵二卷119、113頁）。又被告黃政傑
    、傅柏豪、陳美婷於偵訊時均供稱：籌碼換現金係在規避警
    方查緝，均坦承犯賭博罪等語（偵二卷113、119、125頁）
    ，足見被告黃政傑、傅柏豪、陳美婷均有分擔將賭客之籌碼
    兌換回現金之工作，並已知悉籌碼兌換賭金之手法係在規避
    警方查緝賭博。再以被告黃政傑、傅柏豪、陳美婷均供稱：
    我們有領取150至200元不等之時薪等語（偵一卷39、87頁，
    偵二卷118頁），足見被告黃政傑、傅柏豪、陳美婷均因擔
    任荷官分擔上開聚眾賭博之事務，而獲有薪水利益，具有營
    利意圖，十分明確，要不因渠等3人所領取係固定時薪而有
    所不同，故被告黃政傑、傅柏豪、陳美婷與曹順華就意圖營
    利聚眾賭博等犯行，有犯意聯絡及行為分擔，為共同正犯，
    應可認定。被告黃政傑、傅柏豪、陳美婷及辯護人上開辯詞
    ，均無法採信。
三、綜上所述，本案事證明確，被告4人犯行洵堪認定，應依法
    論科。　　
四、論罪部分：
  ㈠核被告曹順華、黃政傑、傅柏豪、陳美婷所為，均係犯刑法
    第268 條前段之意圖營利供給賭博場所罪及同條後段之意圖
    營利聚眾賭博罪。被告4人就前開犯行，有犯意聯絡及行為
    分擔，應依刑法第28條論以共同正犯。
　㈡學理上所稱「集合犯」之職業性、營業性或收集性等具有重
    複特質之犯罪均屬之，例如經營、從事業務、收集、販賣、
    製造、散布等行為概念者是（最高法院95年度台上字第1079
    、4686號刑事判決意旨參照）。利用玩撲克牌賭局輸贏以抽
    頭之方式而於前述期間聚集不特定之人在上址打撲克牌，此
    種犯罪形態，本質上乃具有反覆、延續之特質，亦即聚眾賭
    博之目的既在於抽頭營利，其必有多次反覆賭博，方屬意圖
    營利聚眾賭博之常態與典型，故本案被告曹順華其自108 年
    5 月15日起至109 年7 月26日為警查獲時止、被告黃政傑自
    109年3月受僱時起、被告傅柏豪自108年6月受僱時起、被告
    陳美婷自109年4月受僱時起至為警查獲時止，所為前述連貫
    、反覆經營數次賭博之行為，揆諸上開說明，其於刑法評價
    上，應認係集合多數犯罪行為而成立之獨立犯罪型態之集合
    犯，各自僅成立一罪。被告4人以一行為同時觸犯意圖營利
    供給賭博場所罪、意圖營利聚眾賭博罪，為想像競合犯，應
    依刑法第55條規定，從情節較重之意圖營利聚眾賭博罪處斷
    。
五、上訴駁回部分：
　㈠罪刑部分：
　⒈原審以被告4人共同犯意圖營利聚眾賭博罪之罪證明確，審酌
    曹順華不循正當途徑獲取財物，經營賭博場所聚眾賭博以營
    利，助長投機風氣，危害社會秩序及善良風俗，實應非難，
    且犯後不願誠實面對司法，飾詞狡辯態度不佳，再考量其經
    營本案賭場時間長達1 年有餘，依扣案帳冊顯示僅計算109 
    年5 月7 月間，本案賭場內賭客兌換之賭資即高達696 萬6,
    000 元，是曹順華所為對社會良善風氣之影響非微，兼衡其
    自述高中畢業之教育程度、業商、家庭經濟狀況貧寒（偵一
    卷19頁），及其就本案犯罪構成要件之分工項目及獲利情形
    等一切情狀，量處有期徒刑6月，併科罰金9萬元，並諭知易
    科罰金及易服勞役之折算標準。另審酌黃政傑等3 人不循正
    當途徑獲取財物，經營賭博場所聚眾賭博以營利，助長投機
    風氣，危害社會秩序及善良風俗，實應非難。惟考量其等犯
    後均坦承犯行，及其各自於本案賭場任職時間及就本案犯罪
    構成要件之分工項目及獲利情形，兼衡其各自於警詢時自述
    之教育程度、職業、家庭經濟狀況（偵一卷63、81、105 頁
    ）等一切情狀，分別量處黃政傑有期徒刑3月，併科罰金4萬
    元、傅柏豪有期徒刑4月，併科罰金8萬元、陳美婷有期徒刑
    2月，併科罰金2萬元，均諭知易科罰金及罰金易服勞役之折
    算標準，雖然：
　⑴原審判決就被告4人之前述連貫、反覆經營數次賭博之行為論
    以接續犯，而非集合犯，容有未當，然仍無礙於應論以一罪
    之旨，屬無害於罪數結果之瑕疵，仍予維持。
　⑵被告曹順華已於本院審理時坦承犯罪、被告黃政傑、傅柏豪
    、陳美婷則於本院審理時均否認犯罪，被告4人之犯罪後態
    度均與原審有所不同。然原審係就上開各量刑因素綜合審酌
    ，並非僅偏重被告4人各自之犯後態度，且決定責任刑範圍
    的因子為該當犯罪行為本身，犯罪行為終了後的事由，如犯
    罪後態度原則上對於責任刑幅的決定影響不大，再以被告曹
    順華係於原審調查證據完畢，客觀事實業已明朗釐清，難以
    再次爭執前提下，至本院二審審理時才自白認罪，反省悔悟
    之心難認明顯，況原審就被告曹順華所量處之上開刑度，屬
    其所犯上開犯罪法定刑內偏低刑度，故本院認為上開量刑因
    素並無重大變化，仍不足以變動原審就被告4人所宣告之刑
    ，應予維持。
　⑶原審判決其餘認事用法均無違誤，並已就刑法第57條之各款
    量刑因素妥為斟酌，復核現有卷證資料，尚無所謂原判決有
    何逾越法定刑度，或濫用自由裁量權限之違法或不當之情事
    。
　⒉至被告黃政傑、傅柏豪、陳美婷之辯護人為被告3人利益請求
    宣告緩刑等語。然被告3人於本院審理時均否認犯行，忽視
    渠等3人所分擔之荷官行為係本案成立意圖營利聚眾賭博犯
    行所不可或缺，犯後態度不佳，難認有悔意，故本院認宣告
    之刑罰仍應以執行為適當，始能收刑罰教化警惕之效，爰不
    予宣告緩刑。
  ㈡沒收部分：
  ⒈犯罪所得：
　⑴犯罪所得，屬於犯罪行為人者，沒收之，於全部或一部不能
    沒收或不宜執行沒收時，追徵其價額，刑法第38條之1第1項
    、第3項定有明文。而基於犯罪所得沒收並非刑罰，主要目
    的在於剝奪犯罪所得以預防犯罪，基於澈底剝奪犯罪所得，
    以根絕犯罪誘因之意旨，是犯罪所得不問成本，均應沒收（
    刑法第38條之1之規定之立法理由參照）；換言之，於計算
    行為人之犯罪所得時，依法不得扣除成本。又犯罪行為人有
    無犯罪所得及應追徵之範圍與價額，認定顯有困難時，得以
    估算認定之，刑法第38條之2 第1 項定有明文，而估算並非
    關於犯罪事實本身，僅是推估原應受沒收客體折算後之金錢
    價額，並不適用嚴格證明法則，無須至毫無合理懷疑之確信
    程度，僅需釋明其估算之合理依據即為已足。
　⑵扣案附表編號1所示之物，係被告曹順華因本件聚眾賭博犯行
    而取得之抽頭金，屬其犯罪所得，應依刑法第38條之1第1項
    前段規定宣告沒收。
　⑶細繹查扣帳冊所記載「收入」等語之內容顯示，本案賭場於1
    09年5月起至同年7月26日為警查獲為止，累積「收入」高達
    104萬4500元（計算式：5月份為41萬8900元+6月份為36萬71
    00元+7月份為25萬8500元），有該帳冊翻拍照片在卷可稽（
    偵卷二59-63頁），且被告曹順華於本院審理時也供稱：我
    這本帳冊記錄的收入情況是會員繳納2千3 費用所累積，那
    是我300 、300 的累加，那是我協會的收入等語（本院簡上
    字卷125頁），可見被告曹順華於2個多月時間內經營本案賭
    場之收入即高達104萬4900元，再對照被告曹順華於警詢時
    自稱：108年5月15日營業至109年7月26日為警查獲止獲利約
    120萬元等語（偵一卷24頁），可知被告曹順華自稱之營業
    期間約1年2月餘之獲利約120萬元等語，容有低估之情，然
    本案檢警所扣得上開帳冊並未顯示有其他月份之獲利情況，
    基於對被告有利之估算，是本院依刑法第38條之2第1項前段
    規定估算認定被告曹順華供稱上開營業期間之獲利約120萬
    元等語，應可採信，此屬其犯罪所得而未據扣案，且無同條
    第2項過苛條款之適用，衡情應已與被告曹順華原有之財產
    混同，因無從沒收原物，爰依刑法38條之1第3項規定宣告追
    徵其價額。被告曹順華及辯護人之上訴意旨稱犯罪所得僅30
    萬元且有過苛條款適用等語，均無理由。
　⑷被告黃政傑等3 人雖自承於本案賭場工作領有150 元至200元
    不等之時薪，惟卷內尚無相關事證供本院認定渠等實際工作
    時數及領得報酬，爰依罪疑有利被告之法理，不予宣告沒收
    。　
　⒉供犯罪所用之物：
　  扣案如附表編號2至9所示之物，均為被告曹順華所有且為供
    本案聚眾賭博犯罪所用，業據被告曹順華供明在卷（偵一卷
    21頁），爰依刑法第38條第2 項前段規定均宣告沒收。原審
    判決就附表編號2至4部分認依刑法第266條2項沒收，惟本案
    被告4人所犯並非刑法第266條第1項之普通賭博罪，無從依
    刑法第266條第2項之規定宣告沒收，原審判決引用法條容有
    違誤，然無礙於應沒收之旨，故毋庸撤銷原判決沒收部分。
　㈢從而，被告曹順華上訴意旨以坦承犯罪，且犯罪所得僅30萬
    元並有過苛條款適用等語，被告黃政傑、傅柏豪、陳美婷上
    訴意旨否認犯罪，指摘原判決之認事用法、量刑及沒收有所
    不當，均無理由，應予駁回。　
六、本院補充宣告沒收部分：
    扣案如附表編號10至13所示之物，均為被告曹順華所有且為
    供本案聚眾賭博犯罪所用，業據被告曹順華於本院審理時供
    明在卷（本院簡上卷124頁），爰依刑法第38條第2 項前段
    規定均宣告沒收，原審判決未就此等物品宣告沒收，惟此並
    不影響犯罪事實、理由之認定結果及判決本旨，本院認逕予
    補充宣告沒收即足，尚無庸執為撤銷之原因。
據上論斷，依刑事訴訟法第455條之1第1項、第3項、第368 條，
判決如主文。　
本案經檢察官呂象吾聲請簡易判決處刑、檢察官劉建良到庭執行
職務。
中　　華　　民　　國　　111 　年　　8 　　月　　19　　日
                  刑事第十一庭  審判長法  官  潘政宏
　　　　　　　　　　　　　　　　　　  法  官  翁健剛
　　　　　　　　　　　　　　　　　    法  官  林育駿
以上正本證明與原本無異。
不得上訴。
       　　　　　　　　　　　　 　　　書記官　翁珮華　　
中　　華　　民　　國　　111 　年　　8 　　月　　20　　日
附錄本案論罪科刑法條：
中華民國刑法第268條
意圖營利，供給賭博場所或聚眾賭博者，處3年以下有期徒刑，
得併科9萬元以下罰金。
編號 扣押物品名稱 數量 所有權人 1 現金 3萬2900元 曹順華，曹順華扣押物品清單編號6 、7（本院桃簡字卷35頁） 2 撲克牌 4副 曹順華，曹順華扣押物品清單編號8 、10（本院桃簡字卷36、37頁） 3 籌碼 258萬分 曹順華，曹順華扣押物品清單編號12（本院桃簡字卷37頁），及各賭客名下扣押之籌碼（本院桃簡字卷49-71頁） 4 籌碼 589 萬4,700 分 曹順華，曹順華扣押物品清單編號32（本院桃簡字卷41頁） 5 監視器主機 1台 曹順華，曹順華扣押物品清單編號28（本院桃簡字卷41頁） 6 監視器鏡頭 4顆 曹順華，曹順華扣押物品清單編號24（本院桃簡字卷39頁） 7 監視器螢幕 1台 曹順華，曹順華扣押物品清單編號30（本院桃簡字卷41頁） 8 會員名冊 1本 曹順華，曹順華扣押物品清單編號16（本院桃簡字卷37頁） 9 帳冊 1本 曹順華，曹順華扣押物品清單編號5（本院桃簡字卷36頁） 10 賭桌1莊家之all in鐵牌 1個 曹順華，曹順華扣押物品清單編號9（本院桃簡字卷37頁） 11 賭桌3莊家之all in鐵牌 1個 曹順華，曹順華扣押物品清單編號11（本院桃簡字卷37頁） 12 記分板 2張 曹順華，曹順華扣押物品清單編號13（本院桃簡字卷37頁） 13 紅包袋 1包 曹順華，曹順華扣押物品清單編號18（本院桃簡字卷39頁）